【裁判字號】    92,易,128
【裁判日期】    920321
【裁判案由】    偽造文書
【裁判全文】
臺灣臺南地方法院刑事判決                          九十二年度易字第一二八號
    公  訴  人  臺灣臺南地方法院檢察署檢察官
    被      告  甲○○
右列被告因偽造文書案件，經檢察官向本院臺南簡易庭聲請簡易判決處刑（九十一年
度偵字第二八八一號），經臺南簡易庭認不宜以簡易判決處刑而簽請本院刑事庭審理
，本院判決如左：
    主      文
甲○○無罪。
    理      由
一、公訴意旨略以：被告甲○○係為見安企業行（負責人宋寶國）承包工作之承包商
    ，明知其承包工程中所僱用之乙○○，於民國（下同）八十八年間，僅為其工作
    二、三天，即因受傷而未再工作，僅領取薪資新台幣（下同）一千餘元，然其於
    填製八十八年度「各類所得扣繳暨免扣繳憑單」時，登載該年度給付乙○○薪資
    所得三十九萬元，並交由不知情之宋寶國持往稅捐機關申報，嗣稅捐機關據該申
    報之資料向乙○○課徵綜合所得稅，始為乙○○所發覺，致生損害於乙○○及稅
    捐機關課稅之正確性，因認被告涉有刑法第二百十四條之使公務員登載不實之犯
    嫌。
二、按犯罪事實應依證據認定之，無證據不得推定其犯罪事實，刑事訴訟法第一百五
    十四條定有明文。認定不利於被告之事實，須依積極證據，苟積極證據不足為不
    利於被告事實之認定時，即應為有利於被告之認定，更不必有何有利之證據；又
    刑事訴訟法上所謂認定犯罪事實之證據，係指足以認定被告確有犯罪行為之積極
    證據，其於訴訟上之證明，須於通常一般之人均不致有所懷疑，而得確信其為真
    實之程度，使得據為有罪之認定；事實之認定，應憑證據，如未能發現相當證據
    ，或證據不足以證明，自不能以推測或擬制之方法，為裁判基礎；又刑事訴訟上
    證明之資料，無論其為直接證據或間接證據，均需達於通常一般之人均不致有所
    懷疑，而得確信其為真實之程度，始得據為有罪之認定，若其關於被告是否犯罪
    之證明未能到達此程度，而有合理性懷疑之存在，致使無從形成有罪之確信，根
    據「罪證有疑，利於被告」之證據法則，即不得遽為不利被告之認定；其以情況
    證據斷罪時，尤需基於該證據於直接關係上所可證明之他項情況事實，本乎推理
    作用足以確證被告有罪，方為合法，不得徒憑主觀上之推想，將一般經驗上有利
    被告之其他合理情況逕予排除，最高法院三十年上字第八一六號、二十九年上字
    第三一０五號、七十六年度台上字第四九八六號、四十年台上字第八六號、七十
    六年度台上字第四九八六號、三十二年度上字第六七號判例可資參照。
三、本件公訴人認被告甲○○涉有右揭犯嫌，無非係以被告甲○○之自白、告訴人乙
    ○○之指訴、證人宋寶國之證詞及財政部臺灣省南區國稅局臺南市分局函文、八
    十八年綜合所得稅核定通知書一紙為論述之依據。訊據被告坦承有虛報之事實，
    供稱：我是有虛報沒有錯，乙○○他工作三天就離職了，這是因為我的疏忽等語
    （見本院九十二年二月十四日訊問筆錄、九十二年三月七日審理筆錄）。
四、經查：被告甲○○固自偵查以迄本院審理均供稱：我有虛報八十八年度各類所得
    扣繳暨免扣繳憑單，且依據成數報工資交由宋寶國，乙○○工作三天即離職等語
    明確（見本院九十二年二月十四日訊問筆錄、九十二年三月七日審理筆錄、臺灣
    臺南地方法院檢察署九十一年度偵字八七二號偵查卷第二十六頁反面），經核與
    證人宋寶國於偵查中所證述：「甲○○外號「阿老」，是「阿老」報給我，我拿
    給會計師去報帳，我並不知道（甲○○）報假帳」等語大致相符（見臺灣臺南地
    方法院檢察署九十一年度偵字第八七二號偵查卷第十一頁反面），並有財政部臺
    灣省南區國稅局臺南市分局九十年七月十日南區國稅南市徵字第九○○二一九六
    三號函及所附八十八年度綜合所得稅核定通知單一紙、違章案件罰鍰繳款書四紙
    、財政部臺灣省南區國稅局九十年九月二十一日九十年度財綜所字第七○○九○
    ○一○二二七號處分書一紙附卷可稽，足證被告於八十八年度各類所得扣繳暨免
    扣繳憑單上，就乙○○之工資三十九萬元之部分，確有登載不實之行為至明。然
    按刑法第二百十四條使公務員登載不實罪，須一經他人之申報，公務員即有登載
    之義務，並依其所為不實之申報予以登載，始能成立。若其所為申報，公務員尚
    須為實質上審查，以判斷其真實與否，始得為一定之記載者，即無從成立該罪；
    又上訴人申報營利事業所得稅後，其稅額之多寡尚須經審核始能認定，稅捐稽徵
    機關承辦之公務員並非徒憑上訴人申報之資料即記載於稅捐稽徵資料上而核定其
    稅額，是上訴人不實之申報稅捐行為，除成立前開逃漏稅捐各罪外，尚難另行成
    立刑法第二百十四條使公務員登載不實罪；刑法第二百十四條之罪，以明知為不
    實之事項，而使公務員登載於職務上所掌之公文書，足以生損害於公眾或他人者
    為要件，本件上訴人縱有製作不實之扣繳憑單、申報營利所得稅，但其稅額之多
    寡，稅捐稽徵機關本負有審核之責，須經審核始能認定，並非祇憑申報之資料即
    可記載於其職務上所掌之公文書，其行為是否構成刑法第二百十四條之罪，非無
    疑義，最高法院七十六年度臺上字第三五七○號判決、七十一年度臺上字第六二
    一四號判決可資參照。故依公訴意旨所載明被告犯罪之事實乙節觀之，公訴人係
    認被告在八十八年度「各類所得扣繳暨免扣繳憑單」上虛報乙○○之工資，而認
    被告有使公務員登載不實之犯行，惟「各類所得扣繳暨免扣繳憑單」，其稅額之
    多寡，稅捐稽徵機關本負有審核之責，亦即，本案被告所登載乙○○工資之稅額
    是否屬實，仍須經稅捐稽徵機關審核後始能認定，並非一經被告登載，稅損稽徵
    機關即應依憑被告所申報之資料，記載於稅損稽徵機關公務員職務上所掌之公文
    書內，要屬明灼。故被告固有虛報行為，然其所為並未該當於刑法第二百十四條
    之使公務員登載不實罪之犯罪不法構成要件，要無疑義。質言之，稅捐稽徵機關
    就被告虛報八十八年度各類所得扣繳暨免扣繳憑單之行為，本負有審核之責始能
    認定，並非祇憑被告所申報之上開資料即可記載於其職務上所掌之公文書，顯見
    關於被告登載不實之部分，並未致生損害於乙○○及稅捐稽徵機關課稅之正確性
    ，至為明灼，再者，本件扣繳憑單之製作名義人實為「見安企業行」，其負責人
    宋寶國，而由被告交由宋寶國持向稅捐機關報稅乙節，業據宋寶國於偵查中陳述
    無誤（見臺灣臺南地方法院檢察署九十一年度偵字八七二號偵查卷第十一頁反面
    ），且依公訴意旨所載，被告僅係見安企業行之承包商，並非見安企業行內部負
    責填製各類所得扣繳暨免扣繳憑單之製作人員，足證上開文書本非被告基於業務
    上作成之文書至明，另酌以刑法第二百十四條使公務員登載不實罪，須一經他人
    之申報，公務員即有登載之義務，並依其所為不實之申報予以登載，始能成立。
    若其所為申報，公務員尚須為實質上審查，以判斷其真實與否，始得為一定之記
    載，自不能遽此即認本案被告應繩以登載不實之罪名，至為明確。
五、綜上各情相互參酌，本件依調查所得證據，尚不足以證明被告甲○○確有公訴人
    所指之上開犯行，此外，復查無其他積極證據足資證明，揆諸首開法條規定及判
    例意旨，被告之犯罪尚屬不能證明，即應為無罪之諭知，以昭審慎。
據上論斷，應依刑事訴訟法第四百五十二條、第三百零一條第一項，判決如主文。
本案經檢察官盧駿道到庭執行職務
中      華      民      國    九十二    年      三      月     二十一   日
                              臺灣臺南地方法院刑事第七庭
                                  審判長  法  官  黃光進
                                          法  官  蔡奇秀
                                          法  官  黃翰義
右正本證明與原本無異
如不服本判決應於送達後十日內向本院提出上訴狀（應附繕本）。
                                          書記官  鍾錦祥
中      華      民      國    九十二    年      三      月     二十一   日


司法院資訊處製作；財團法人民間司法改革基金會備份。
